【裁判字號】    99,交聲,354
【裁判日期】    991005
【裁判案由】    聲明異議
【裁判全文】
臺灣屏東地方法院交通事件裁定         99年度交聲字第354號
原處分機關  交通部公路總局高雄區監理所屏東監理站
異  議  人
即受處分人  甲○
上列異議人因違反道路交通管理處罰條例案件，對於原處分機關
於民國98年8 月11日所為之處分（原處分：屏監違字第裁82-NJ0
000000號），聲明異議，本院裁定如下：
    主  文
異議駁回。
    理  由
一、原處分機關以異議人所有車牌為ZX-2411 號之自用一般小客
    貨車，於民國99年4 月7 日17時47分許，行經高雄縣燕巢鄉
    ○○路與中安路口闖越紅燈，經微電腦闖紅燈照相機拍攝違
    規照片後，由高雄縣政府警察局交通隊員警黃戴良逕行舉發
    ，經查核無訛，乃依道路交通管理處罰條例第53條第1 項及
    同法第63條第1 項第3 款之規定，裁處罰鍰新臺幣（下同）
    2,700 元，並記違規點數3 點等語。
二、異議意旨略以：異議人行經上開路口時，號誌還是黃燈，然
    為阻卻交通事故而緊急煞車致壓在號誌線圈之上，致疑似闖
    紅證狀態而啟動照相被，異議人認至多違反道路交通管理處
    罰條例第60條第2 項第3 款，而非同法第53條第1 項規定，
    為此不服聲明異議云云。
三、按「汽車駕駛人，行經有燈光號誌管制之交岔路口闖紅燈者
    ，處新臺幣一千八百元以上五千四百元以下罰鍰。」、「汽
    車駕駛人有下列各款所列條款之一者，除依原條款處罰鍰外
    ，並予記點：．．三、有第五十三條情形之一者，各記違規
    點數三點。」此道路交通管理處罰條例第53條第1 項、第63
    條第1 項第3 款定有明文。
四、經查：
  (一)該路口感應線圈裝置係設定離線照，當紅燈亮起車輛經過第
    一及第二組線圈，感應訊號即傳輸至主機啟動感應裝置，當
    車輛離開第二組線圈即啟動照相裝置每車次照2 張相片，間
    隔1.2 秒，有卷存高雄縣政府警察局99年7 月6 日高縣警交
    字第0990026607號函可稽。本件異議人於上揭時地，駕駛系
    爭車輛，行經高雄縣燕巢鄉○○路與中安路口，闖越紅燈穿
    越路口，依卷附舉發照片第1 張顯示其所駕駛車輛後輪已壓
    在停止線上，且由第2 張照片顯示車輛已超越停止線進入路
    口左轉續行駛入左方道路，是以，異議人駕駛系爭車輛，於
    上開路口禁止通行紅燈號誌亮起，未遵守道路交通號誌，仍
    通過停止線續行左轉行駛乙情明確，異議人闖越紅燈違規行
    為，自堪認定。
  (二)次按對於現在不法之侵害，而行為，不予處罰。但防衛行為
    過當者，得減輕或免除其處罰；因避免自己或他人生命、身
    體、自由、名譽或財產之緊急危難而出於不得已之行為，不
    予處罰。但避難行為過當者，得減輕或免除其處罰，行政罰
    法第12、13條固分別定有明文。惟所謂正當防衛，係以遇有
    現在不法之侵害，始能成立，如不法侵害已過去，或預料有
    侵害而不法侵害尚未發生，自無主張正當防衛可言。另所謂
    緊急避難行為，係以自己或他人之生命、身體、自由、財產
    猝遇危難之際，非侵害他人法益別無救護之途，為其成立要
    件，即所為之避難行為，須與目的相當且採取損害最小之方
    式為之，仍須符合比例原則。查本件異議人雖稱其上開違規
    行為係為阻卻交通事故。然觀諸上開舉發連續拍照照片並無
    現在不法侵害之防衛適狀，亦無猝遇危難之緊急情形，已與
    上開阻卻違法事由之法定要件有間。況且，異議人駕駛車輛
    行駛於道路，本應有隨時遵守該道路交通標誌、標線、號誌
    指示之義務，以維護交通秩序、確保行車安全，且禁止駕駛
    人闖越交岔路口之紅燈號誌，係為防止車輛在交岔路口交會
    處發生碰撞，旨在保護駕駛人本身及其他參與道路交通者之
    生命、身體安全，其保護法益至關重大，且故用路人行經交
    岔路口本須提高其注意義務外，更應嚴守交通號誌之指示，
    自不能執此作為闖越紅燈之卸責理由，故異議人行經路口闖
    越紅燈不能達到交通安全的目的，更非屬侵害最小的手段，
    自與比例原則未符。末異議人行車本應注意與前車保持安全
    距離，若其能與前車保持安全距離，循序行進，以前方道路
    並無其他樹木、指示牌告等障蔽物阻擋視線，燈號亦無設置
    不明或故障等情狀，有卷附照片可認，異議人並得隨時觀察
    路口燈號變化狀況，而能適時採取應變措施，則其縱因未與
    前車保全安全距離，亦係其自己過失所致，同不足以阻卻其
    違規不法行為。綜此，異議人主張係因阻卻交通事故而欲免
    除其交通違規罰責，洵屬無據。
五、綜上，異議人所有之上開車輛有於上開時、地闖越紅燈之違
    規事實，應可認定。是則，原處分機關依上開規定裁處罰鍰
    2,700 元，並記違規點數3 點，於法洵屬有據，異議人之異
    議，要無理由，應予駁回。
六、據上論斷，應依道路交通管理處罰條例第87條第2 項、道路
    交通案件處理辦法第19條，裁定如主文。
中    華    民    國    99    年    10    月    5     日
                    交通法庭    法  官  簡光昌
以上正本證明與原本無異。
如不服本裁定應於收受送達後5 日內向本院提出抗告書狀敘述抗
告之理由抗告於台灣高等法院高雄分院。
中    華    民    國    99    年    10    月    5     日
                                書記官  林祥玉

司法院資訊處製作；財團法人民間司法改革基金會備份。
